【裁判字號】    98,上易,1085
【裁判日期】    980630
【裁判案由】    詐欺
【裁判全文】
臺灣高等法院刑事判決                98年度上易字第1085號
上  訴  人
即  被  告  乙○○
輔  佐  人
即被告女兒  丙○○
                      3號
上列上訴人，因詐欺案件，不服臺灣臺北地方法院97年度易字第
3217號，中華民國98年3 月16日第一審判決（起訴案號：臺灣臺
北地方法院檢察署97年度偵字第3525號、11209 號），提起上訴
，本院判決如下：
    主  文
上訴駁回。
    事  實
一、乙○○所有門牌號碼為臺北市○○區○○路242巷6弄24號之
    土地，前因債務關係，於民國（下同）91年1 月10日，分別
    設定抵押權及地上權予陳宗碑、洪敏二人，其上建物未辦理
    保存登記，原房屋稅納稅義務人為使用人乙○○，因上開同
    一債務關係，於同日申報買賣移轉契稅變更納稅義務人為洪
    敏，並於94年3 月23日申報買賣移轉契稅變更納稅義務人為
    戊○○。乙○○明知尚未清償上開債務利息及稅金，致無法
    申報買賣移轉契稅變更納稅義務人為其本人，竟意圖為自己
    不法之所有，於96年11月28日下午4 時前，在臺北市萬華區
    ○○○路3段394號8 樓，陸續向甲○○佯稱擁有上開建物，
    該建物無任何負擔，隱匿前開建物納稅義務人為第三人事實
    ，致甲○○陷於錯誤，於上開時地與乙○○簽訂買賣訂金協
    議書，並交付發票人為林文章、付款人為臺灣銀行龍山分行
    、發票日為同日、金額為新臺幣（下同）15萬元之支票作為
    訂金，經乙○○提示兌領。嗣甲○○委請林文章要求乙○○
    提供身分證影本向臺北市稅捐處萬華分處查詢後，始知建物
    納稅義務人為戊○○。乙○○另行起意，意圖為自己不法所
    有，於97年3 月22日前，在臺北市○○路316之1號，陸續向
    丁○○佯稱擁有上開土地及建物，均無任何負擔，隱匿前開
    建物納稅義務人為第三人、已與甲○○簽訂買賣訂金協議書
    並收取訂金15萬元事實，致丁○○陷於錯誤，與乙○○簽訂
    房地產買賣契約書，並交付發票人為丁○○、付款人為永豐
    銀行萬華分行、發票日為97年3 月24日、金額為40萬元支票
    作為訂金，經乙○○提示兌領。嗣經丁○○委請任秀玉向地
    政事務所查詢後，始知上開土地於97年3 月28日經債權人甲○○向法院聲請為限制登記。
二、案經甲○○、丁○○訴由臺北市政府警察局萬華分局報告臺
    灣臺北地方法院檢察署檢察官偵查起訴。
    理  由
甲、證據能力之說明：
    檢察官及被告對於以下本院作為得心證依據之部分供述證據
    ，係屬傳聞證據，及其他各項書面證據資料，均不爭執證據
    能力，並於審理程序同意作為證據，本院審酌上開各項證據
    作成時狀況，認為並無不適當情事，依刑事訴訟法第159 條
    之5之規定，均認有證據能力。
乙、實體方面：
一、前開詐欺犯罪事實，業據上訴人即被告（下稱被告）乙○○
    ，於原審準備程序及審理中坦承不諱（原審98年3月2日準備
    程序筆錄及同年月日審判筆錄），核與告訴人甲○○、丁○○指述被詐欺情節相符，復有證人林文章、任秀玉、鄭如妤
    、洪敏、陳宗碑及戊○○於偵查中之證述可證，且有買賣訂
    金協議書及支票影本、房地產買賣契約書及支票影本、臺北
    市稅捐稽徵處萬華分處97年3月26日北市稽萬華乙字第09730
    277900號函暨所附房屋稅籍資料、臺北市地籍地價地籍圖資
    料電傳真資訊服務系統查詢資料；原審法院簡易庭97年度北
    簡調字第328 號返還定金等事件調解筆錄等附卷可稽，事證
    極為明確。被告雖於本院改稱其之前與地上權人債務已清償
    ，房屋及土地均為其所有，買受人事先知悉土地設有負擔，
    與丁○○之買賣契約前後簽約二次，伊未受詐欺云云，惟依
    上開證人供述，已可認被告所辯，難以輕信。且依卷附土地
    謄本所示，該土地抵押權、地上權均仍存在，被告所稱債務
    已清償乙節，自難採信。再依被告原審多次準備程序、審理
    筆錄問答內容以觀，難認被告有非任意性自白之情事，參酌
    被告上開兩次買賣情節，被告於甲○○提出告訴並為限制登
    記後，始於原審與告訴人達成和解並返還價金，卻與另一告
    訴人丁○○僅達成部分和解，遲至本院審理時，雙方仍未能
    合致，各有爭執等情，被告上開改稱之詞，應係卸責之辯，
    不足採信，從而，本案事證明確，被告上開犯行，均堪認定
    ，自應依法論科。
二、核被告二次所為，均係犯刑法第339條第1項之詐欺取財罪。
    被告所犯前後二次詐欺取財犯行，時間已相隔約四月，詐欺
    對象不同，足認其犯意各別，行為互殊，依法應分論併罰。
    原審經審理結果，認被告罪證明確，適用刑法第339條第1項
    、第41條第1項前段、第51條第5款、第74條第1項第1款，刑
    法施行法第1條之1等規定，並審酌被告所為已影響社會正常
    交易，造成被害人財產損失非小，惟已坦承犯行，犯後態度
    尚佳，事後在法院審理程序中，與甲○○、丁○○達成和解
    ，並賠償及履行和解條件，已獲得告訴人原諒，並表示願意
    撤回告訴及原諒被告等一切情狀，分別量處有期徒刑二月、
    二月，均諭知易科罰金折算標準，依刑法第51條第5 款規定
    ，定其應執行刑為有期徒刑三月，併諭知易科罰金折算標準
    ，以示懲儆。另認，被告前未曾因故意犯罪受有期徒刑以上
    刑之宣告，有臺灣高等法院被告前案紀錄表在卷可參，此次
    因貪念，致罹本罪，犯後已知所悔悟，並已與告訴人和解，
    賠償其損失，取得其原諒等情，認被告經此罪刑之宣告後，
    當知所警惕，無再犯之虞，是被告所受刑之宣告，以暫不執
    行為適當，爰併予宣告緩刑二年。經核其認事用法尚無違誤
    ，量刑亦允當，被告提起上訴，以上情否認上開犯行，核為
    無理由，自應予駁回。
據上論斷，應依刑事訴訟法第368條，判決如主文。
本案經檢察官周誠南到庭執行職務。
中    華    民    國    98    年    6     月    30    日
                  刑事第三庭審判長法  官  陳博志
                                  法  官  許文章
                                  法  官  蔡聰明
以上正本證明與原本無異。
不得上訴。
                                  書記官  陳建邦
中    華    民    國    98    年    6     月    30    日
刑法第339條：
意圖為自己或第三人不法之所有，以詐術使人將本人或第三人之
物交付者，處5年以下有期徒刑、拘役或科或併科1千元以下罰金
。
以前項方法得財產上不法之利益或使第三人得之者，亦同。
前二項之未遂犯罰之。


司法院資訊處製作；財團法人民間司法改革基金會備份。
